臺灣高等法院刑事判決　　　　　　　　　　　　九十年度上更(二)字第一一六號
　　上　訴　人　臺灣臺北地方法院檢察署檢察官
　　被　　　告　Ａ００
　　選任辯護人　劉智園
　　　　　　　　洪菁黛
右上訴人因被告妨害家庭案件，不服台灣台北地方法院八十五年度訴字第一二五九號
，中華民國八十六年四月九日第一審判決（起訴案號：台灣台北地方法院檢察署八十
四年度偵續字第三三一號）提起上訴，經判決後，由最高法院第二次發回更審，本院
判決如左：
    主  文
原判決關於略誘部分撤銷。
Ａ００連續略誘未滿二十歲之男子，脫離其他有監督權之人，處有期徒刑壹年壹月。
    事  實
一、Ａ００與其妻Ｂ００（現已離婚），育有長子甲００（民國００年０月０日生）
    、次子乙００（０００年０月００日生），於八十三年間Ａ００及Ｂ００雙方已
    因感情不睦，處於離婚邊緣，Ａ００為剝奪Ｂ００對孩子甲００、乙００之監護
    ，竟基於概括之犯意，於八十三年六月間利用其赴美留學之機會，未事先告知Ｂ
    ００即片面於八十三年六月二日替甲００、乙００申請辦理護照，並經外交部於
    八十三年六月三日核發甲００、乙００護照，再於八十三年六月十五日取得甲０
    ０、乙００美國簽證，惟當時Ａ００與Ｂ００尚未離婚，父母雙方對孩子均有監
    護權，Ａ００明知如欲帶甲００或乙００出國，應有事先告知Ｂ００之義務，即
    在獲得Ｂ００同意後才能帶甲００或乙００出國，惟於八十三年六月間Ａ００竟
    僅告知Ｂ００其本人要赴美唸書，並未事先告知Ｂ００要帶同甲００出國，而於
    八十三年六月二十六日，私自將年僅三歲之甲００帶往美國，剝奪Ｂ００對甲０
    ０之監護，迄八十三年十二月十七日Ａ００帶甲００一度入境回台，Ａ００竟承
    前剝奪Ｂ００監護之概括犯意，未告知Ｂ００要帶同甲００及乙００出國，旋於
    八十四年一月二十日下午三時許，至褓姆Ｃ０００家中，將乙００帶走，同日搭
    機將時年僅三歲餘甲００及近二歲之稚子乙００帶至美國，使彼等脫離母親Ｂ０
    ０之監護，至八十五年五月十二日始攜甲００、乙００返國。
二、案經被害人Ｂ００訴由台灣台北地方法院檢察署檢察官偵查起訴。
    理  由
一、訊據被告Ａ００矢口否認略誘之犯行，辯稱：我帶二個孩子到美國，是要他們學
    英文，且有與太太Ｂ００商量過，現法院已判決孩子歸我監護，我無略誘孩子之
    故意及行為，八十三年六月二十六日帶大兒子去美國，並未向告訴人表示要送機
    ，八十四年一月二十日去奶媽家，沒有說要帶小兒子去看病，只說要帶小孩，八
    十三年六月出國前，有告訴告訴人要帶二個小孩出國，而告訴人沒什麼反應，但
    是因為母親表示小兒子還太小，生活還不安定，該次才沒帶小兒子去，八十四年
    一月要出國，就沒有告訴告訴人等語。
二、經查：
    １、被告於偵查中供稱：沒有告訴Ｂ００要帶小孩去美國，我有告訴她我要去美
        國等語（詳偵續卷第一一四頁背面），核與告訴人Ｂ００指述稱：八十三年
        六月二十五日被告要出國前一天告訴伊要出國去唸書，伊還問大兒子呢？他
        說會安排大兒子唸公立幼稚園，並未告訴伊要帶大兒子赴美等語相符，顯見
        被告於八十三年六月二十五日帶甲００出國時，並未事先告訴Ｂ００甚明。
    ２、再被告於偵審中均一再坦承八十四年一月二十日要帶甲００、乙００出國，
        事先並未告訴Ｂ００等語，核與告訴人Ｂ００所述：不知被告於八十四年一
        月二十日要帶甲００、乙００出國一節相符，況八十四年一月二十日乙００
        還被送到奶媽Ｃ０００家中，是被告到奶媽家將乙００帶回，如果被告事先
        有告訴Ｂ００要帶甲００、乙００出國時，豈有在出國當天還將小孩乙００
        送往奶媽家之理，足認被告Ａ００於八十四年一月二十日帶甲００、乙００
        赴美，事先確實未告知Ｂ００，方有將乙００送往奶媽家，以免Ｂ００起疑
        之行為自明。
    ３、再八十三年六月間，甲００因為年僅三歲，平日均在家由被告母親照護一事
        ，除據被告Ａ００供述明確外，核與告訴人Ｂ００指述：八十三年六月二十
        六日當天，因為大兒子均由被告母親帶，所以當然留在家中，伊就去上班，
        被告沒有告訴伊說要帶大兒子去送機，而是伊下班回家，發現大兒子不見，
        才知被被告帶去美國等相符（詳本院卷九十一年一月七日訊問筆錄），因為
        甲００平日既在家由被告母親照顧，而告訴人Ｂ００既未送機，而是照往常
        去上班，則被告並無需編派任何理由即可帶走甲００，從而被告辯稱：並未
        以送機為由帶走甲００一詞，尚屬可信。
    ４、另證人即帶被告與告訴人二兒子乙００之奶媽Ｃ０００於本院調查時到庭結
        證稱：僅能記得最後一次見到乙００那天，是被告來接小孩，比平常時間早
        一點，被告來接小孩，沒有說什麼，因為被告是小孩父母，所以我就讓被告
        把小孩帶走，我沒有告訴告訴人Ｂ００，被告要帶小孩去看病等語（詳本院
        卷九十一年一月七日訊問筆錄），核與被告Ａ００供述：僅是去奶媽家帶小
        孩，未說要帶小孩去看病一詞相符，按被告Ａ００為乙００之父親，父親到
        奶媽家帶走小孩，並無需附特別理由，此乃人之常情，從而告訴人Ｂ００指
        述：是奶媽告訴伊，被告要帶小孩去看病云云，已與證人Ｃ０００證述不符
        ，自難採信，從而被告Ａ００辯稱：並未編派任何理由，僅單純帶走乙００
        一詞，應可採信。
    ５、雖被告於本院調查時改稱：八十三年六月出國前有告訴Ｂ００要帶二個小孩
        出國云云，而證人Ｄ００即被告Ａ００之弟亦證稱：八十三年六月間某一個
        早上，在餐廳時有聽到Ａ００跟Ｂ００談到小孩出國的事，Ｂ００沒有什麼
        反應等語（詳本院卷九十一年一月七日訊問筆錄），惟此為告訴人Ｂ００所
        否認，且亦與被告於偵查中之最初供述不符，況本案自八十四年訴訟迄今已
        逾六年，如果被告Ａ００確實有告知Ｂ００要帶小孩出國，而證人Ｄ００在
        旁聽聞，豈會在事隔六年之後才出來作證，顯見證人Ｄ００之證詞，係迴護
        被告之詞，委不足採，當是告訴人Ｂ００所指述之「被告Ａ００從未告知」
        一詞，較屬可信。
    ６、又告訴人Ｂ００一再指述：於發現乙００失蹤時，曾到安和派出所向警員Ｅ
        ００報案等語，惟證人Ｅ００於本院調查時結證稱：已記不得Ｂ００有無來
        報案，但如果是備案，會記在工作記錄簿上，惟因工作記錄簿保存年限是五
        年，本案發生於八十三、八十四年間，工作記錄簿早已銷燬，無法找到相關
        資料，如果是報失蹤人口，則在電腦上會有相關資料，但電腦上並無甲００
        、乙００之失蹤人口資料，顯示甲００、乙００並未被報過失蹤等語（詳本
        院九十一年一月二十八日及九十一年二月八日訊問筆錄），是本院查無告訴
        人Ｂ００所指述報案或備案情事，惟縱使告訴人Ｂ００於甲００、乙００失
        蹤時未向警方報案，因為甲００、乙００失蹤當日，被告Ａ００亦一同不見
        ，而告訴人Ｂ００早已知悉Ａ００赴美留學一事，從而告訴人自可推知甲０
     　 ０、乙００是被被告帶走，故尚難以告訴人Ｂ００未向警方報案或備案甲０
        ０、乙００失蹤一事，即推論告訴人Ｂ００同意被告將甲００、乙００帶走
        。
    ７、再被告雖曾於原審時供述稱：要帶兒子到美國去，我有告訴她，她沒同意，
        帶第二個兒子到美國，沒有告訴她，因她和我及家人都沒說話（見原審卷一
        第一五五頁背面），「我帶小孩去美國時，我太太不同意」（見原審卷一第
        二十九頁反面），惟被告於本院時解釋稱：「是有告訴太太，但她未表示同
        意或不同意，所以伊就認為她未同意，因此才會於原審如此供述」（詳本院
        卷九十一年一月二十八日訊問筆錄），是被告先於偵查中供稱：未告訴Ｂ０
        ０，後於原審調查時改稱：有告訴Ｂ００，但Ｂ００不同意，再於本院調查
        時另稱：有告訴Ｂ００，但Ｂ００未表示同意或不同意，顯見被告就有無告
        訴Ｂ００一事，供述一再反覆不定，而告訴人Ｂ００自偵查開始即一再堅稱
        被告根本未告知，核與被告最初之供述「未告訴Ｂ００」一詞相符，本院認
        偵查時，距案發之初時間最近，被告記憶當最清楚，而本案纏訟多年後，被
        告為閃避刑事責任再為之供述，自較不真實，是當以被告最初之供述「未告
        知Ｂ００」一詞，與告訴人指述「未被告知」一詞相符，最為可採。
    ８、依常理觀之，被告隻身赴美留學，平日課業繁重，自顧猶有未暇，大可將嗷
        嗷待哺之幼子交由妻子、母親在台扶養，何須攜帶渠等同赴異邦，徒增負擔
        ，並無法為適當之教養。又年僅二、三歲小孩，母語或本國語言尚在初學中
        ，亦非上學之年齡，如何學習英文？由此，可證被告係刻意將幼子二人移置
        於其實力支配範圍，並刻意排除告訴人Ｂ００行使親權，極為明確，從而被
        告辯稱：無妨害Ｂ００行使監護權，僅是單純要小孩學英文一詞，顯為卸責
        之詞，並不足採，至事後法院判決子女由被告監護，仍不得解免被告於八十
        三年、八十四年間已成立之犯罪。
    ９、並有被告Ａ００、其子甲００、乙００出入境紀錄、國人入出境日期證明書
        、普通護照入出境許可申請書等在卷可稽，足證甲００於八十三年六月二十
        六日出國，於八十三年十二月十七日返國，於八十四年一月二十日出國，於
        八十五年五月十二日返國，及乙００於八十四年一月二十日出國，於八十五
        年五月十二日返國一事為真。
  １０、修正前民法第一千零八十九條第一項規定，對於未成年子女之權利義務，除
        法律另有規定外，由父母共同行使或負擔之。又父或母對於其未成年子女均
        享有親權，不得由任何一方之意思而有所侵害，以父或母一方不法之行為，
        使脫離他方親權時，仍應負刑事上相當之罪責（最高法院二十一年上字第一
        五○四號判例意旨參照）。而所謂親權應係指對於子女身體之照護（包括住
        居所之指定權、子女之交付請求權、懲戒權、子女身分上行為之同意權及代
        理權等），及財產上之照護（包括法定代理權、同意權、子女特有及一般財
        產上之管理、使用及收益、處分權）之權利行使而言。再刑法第二百四十一
        條第一項之略誘罪，係指對於被誘人或其他有監督權之人施用強暴、脅迫或
        詐術或其他不正方法而略取誘拐未滿二十歲之男女，使其完全脫離原來家庭
        及其他有監督權人，並置於一己實力支配之下之謂（見最高法院九十年台上
        字第三三○三號判決要旨），而被告與Ｂ００為甲００及乙００之父母，對
        甲００及乙００均有監督權，被告如欲帶同甲００或乙００出國，於法律上
        有事先告知Ｂ００，並徵得Ｂ００同意之義務，惟被告卻加以隱瞞未事先告
        知，並徵得Ｂ００之同意，即先行暗中替甲００、乙００辦妥護照及簽證，
        趁於八十三年六月二十六日赴美進修之際，未履行告知及徵得同意義務，即
        私自帶長子甲００同行，復於八十四年一月二十日，未履行告知及徵得同意
        義務，再度獨斷私自將二名幼子攜往美國，並刻意瞞騙其妻即告訴人，主觀
        上即有使幼子二人脫離告訴人之監護，阻撓告訴人行使親權之故意，是被告
        顯以未主動告知即自行替幼子辦理護照及簽證之不正方法，將幼子帶往美國
        ，使甲００、乙００脫離母親Ｂ００監督權，並置於一己實力支配之下，被
        告略誘犯行，彰彰甚明，綜上所述，被告所辯，屬卸責之詞，不足採信，其
        罪證明確，犯行洵堪認定，應予依法論科。
三、核被告所為，係犯刑法第二百四十一條第一項略誘未滿二十歲之男子脫離其他有
    監督權人罪。其先後二次犯行，時間緊接，方法相同，且犯同一罪名之罪，顯係
    基於概括之犯意，反覆為之，應論以連續犯，並加重其刑。
四、原審未詳加審酌，即遽為被告無罪判決之諭知，尚有未洽，公訴人以原審認定事
    實有誤，提起上訴，為有理由，應由本院將原判決關於略誘部分撤銷改判。爰審
    酌被告未坦承犯行、對被害人造成情感上傷害非輕、惟尚能妥適照顧二名幼子等
    一切情狀，判處如主文第二項所示之刑，以示懲儆。被告另於八十八年間因偽造
    文書案，經法院判處有期徒刑四月，並執行完畢，有台灣高等法院檢察署刑案紀
    錄簡覆表在卷可按，本件自不宜宣告緩刑，附此說明。
據上論斷，應依刑事訴訟法第三百六十九條第一項前段、第三百六十四條、第二百九
十九條第一項前段，刑法第五十六條、第二百四十一條第一項判決如主文。
本案經檢察官李良忠到庭執行職務。
中    華    民    國     九十一   年       二       月      二十二      日
                          臺灣高等法院刑事第十八庭
                              審判長法  官  吳      敦
                                    法  官  吳  明  峰
                                    法  官  劉  慧  芬
右正本證明與原本無異。
如不服本判決應於收受送達後十日內向本院提出上訴書狀，其未敘述上訴之理由者並
得於提起上訴後十日內向本院補提理由書（均須按他造當事人之人數附繕本）。
                                    書記官  鎖  瑞  嶺
中    華    民    國     九十一   年       二       月      二十五      日
附錄本案論罪科刑法條全文：
刑法第二百四十一條第一項
略誘未滿二十歲之男女，脫離家庭或其他有監督權之人者，處一年以上七年以下有期
徒刑。
意圖營利，或意圖使被誘人為猥褻之行為或性交，而犯前項之罪者，處三年以上十年
以下有期徒刑，得併科一千元以下罰金。
和誘未滿十六歲之男女，以略誘論。
前三項之未遂犯罰之。
